【裁判字號】    98,交抗,282
【裁判日期】    980402
【裁判案由】    聲明異議
【裁判全文】
臺灣高等法院臺中分院刑事裁定         98年度交抗字第282號
抗  告  人
即受處分人  甲○○
上列抗告人因聲明異議案件，不服臺灣臺中地方法院中華民國98
年2月16日所為第一審裁定（98年度交聲字第527號），提起抗告
，本院裁定如下：
    主    文
原裁定撤銷，發回臺灣臺中地方法院。
    理    由
一、原審裁定意旨略以：原處分機關交通部公路總局臺中區監理
    所豐原監理站以抗告人即受處分人甲○○於民國97年12月 3
    日12時58分許，駕駛車牌6078－FZ號自用小客車，在台中市
    ○○街、南京東路口，因「闖紅燈（直行、南向北）」之違
    規行為，當場為警取締並開單舉發，爰依道路交通管理處罰
    條例第53條第1項、第63條第1項第 3款等規定，裁處罰鍰新
    臺幣3,600元，並記違規點數3點。受處分人則以：車行至路
    口時係閃黃號誌，並未闖紅燈，且員警開單後，還特別囑咐
    我半個月後再去繳交，卻讓我被罰雙倍等語，資為異議。惟
    受處分人確有上開違規行為，業經臺中市警察局第五分局以
    98年 1月22日中分五交字第0980002041號函稱：「本分局警
    備隊員警於97年12月 3日12時58分，在台中市○○○路與北
    華街口，舉發6078－FZ號自小客車交通違規申訴一案；經查
    證舉發員警指稱，於上述時、地，發現該車沿南京東路南往
    北方向行駛，行經該路口時闖越紅燈（直行），經員警攔查
    告知事由後，始依違反道路交通管理處罰條例第53條第 1項
    ：『汽車駕駛人，行經有燈光號誌管制之交岔路口闖紅燈』
    製單舉發，並由申訴人當場簽收，且告知於應到案日期前至
    郵局或監理站繳納罰款，本案違規屬實，依法舉發並無不符
    」等語甚明，而值勤員警魏勝平與受處分人素不相識，亦無
    宿怨，復查無任何證據足資證明執勤員警有捏造事實、違法
    取締之情事，則執勤警員本其加強道路交通管理、維護交通
    秩序、確保安全職責所為之逕行舉發，自應受到合法、正確
    而真正之推定。從而，受處分人確有闖紅燈之違規行為，原
    處分機關據以裁處，並無不當，受處分人之異議為無理由，
    應予駁回。
二、抗告意旨略以：(一)抗告人於97年12月3日中午駕駛車牌6078-
    FZ號自用小客車行經台中市○○街、南京東路口，當時交通
    號誌燈號係閃黃燈，車輛行駛過一半時始轉變為紅燈，抗告
    人並未闖紅燈，且縱有闖黃燈，因當時抗告人之車後緊隨其
    他車輛，抗告人當時亦無法安全停止。(二)本件值勤員警取締
    當時並未明確看到抗告人有違規事實，亦無舉證照片證明抗
    告人違規，但抗告人當時因搭載女兒，故有女兒可以證明抗
    告人並未有闖紅燈之違規情事。(三)退萬步言，縱認為抗告人
    有闖紅燈之違規事實，惟員警於取締後交付舉發違反道路交
    通事件通知書予抗告人時，尚叮囑抗告人於半個月後至便利
    商店繳款即可，當時抗告人之女兒亦有聽見取締員警此段告
    知內容並詢問抗告人為何需要過這麼久的時間後才能繳交罰
    鍰，抗告人因不闇法律規定，聽信員警之告知卻導致罰鍰因
    逾期繳納而遭雙倍罰鍰之處罰，此屬不可歸責於抗告人之原
    因，爰請求撤銷原裁定等語。
三、經查：
  (一)按道路交通管理處罰條例科處行政罰事件，依據公法爭議
      之舉證責任分配法則，應先由行政機關就其業已履踐相關
      正當法律程序，以及受處分人應受處罰之客觀違反法令行
      為，負證明之責；受處分人就行政機關已為相當證明之違
      規行為，若主張欠缺主觀歸責條件或為其他抗辯，亦須就
      其所辯提出反證。
  (二)按聲明異議案件之處理，除準用刑事訴訟法有關規定外，
      依本辦法之規定處理之。又交通法庭就聲明異議之案件，
      必要時，得訊問受處分人及其他關係人，並得傳喚證人，
      命行鑑定，實施勘驗。道路交通案件處理辦法第4條、第1
      6條第1項分別定有明文。次按證人、鑑定人依法應具結而
      未具結者，其證言或鑑定意見，不得作為證據，刑事訴訟
      法第158條之3亦有明文。是證人除有不得令具結之情形外
      ，均應令具結，否則其證言即不具證據能力，不得採為裁
      判之基礎。本件原審法院據以認定受處分人有違規行為之
      臺中市警察局第五分局以98年 1月22日中分五交字第0980
      002041號函，其內容係根據舉發員警之指稱，惟該舉發違
      規之員警乃受處分人以外之第三人，本質上屬於證人，其
      陳述取締違規之經過，自應依上揭人證之法定調查證據程
      序，令其具結後為陳述，其所為之證詞方得作為認定受處
      分人有無違規之證據。至舉發員警向其服務機關報告取締
      經過，本為審判外之陳述，縱經服務機關出具公文載明其
      報告內容，該公文性質上亦屬審判外之陳述，既未經證人
      依法具結，揆諸上開法律規定，顯無證據能力，原裁定逕
      行執以認定受處分人有違規行為之證據，自與證據法則相
      違背。
  (三)本件受處分人既堅稱在閃黃燈號誌時進入路口，此攸關受
      處分人究竟有無闖越紅燈之事實，原審法院宜將舉發員警
      列為人證，以之為證據方法，傳喚到庭，查明本案之取締
      經過，並予受處分人詢問之權利，俾釐清案情，惟原裁定
      僅以性質上屬審判外陳述之臺中市警察局第五分局以98年
      1月22日中分五交字第 0980002041號函，遽行認定受處分
      人有闖越紅燈之違規行為，自難謂妥適。是受處分人抗告
      指摘原裁定不當，為有理由，應由本院將原裁定予以撤銷
      ，發回原審法院更為裁定。
四、據上論斷，應依道路交通事件處理辦法第26條、刑事訴訟法
    第413條前段，裁定如主文。
中    華    民    國    98    年    4     月    2     日
            刑事第六庭    審判長法  官  李  文  雄
                                法  官  林  靜  芬
                                法  官  張  恩  賜
以上正本證明與原本無異。
本件不得再抗告。
                                書記官  陳  如  慧
中    華    民    國    98    年    4     月    3     日


司法院資訊處製作；財團法人民間司法改革基金會備份。
